臺灣臺北地方法院民事判決　　　　　　　92年度訴字第5639號
原　　　告　甲○○
訴訟代理人　乙○○
　　　　　　蔣瑞琴律師
被　　　告　丙○○
訴訟代理人　何朝棟律師
　　　　　　莊國明律師
複代理人　　劉懷先律師
上列當事人間清償債務事件，本院於民國94年1月21日言詞辯論
終結，判決如下：
    主      文
被告應給付原告新台幣貳佰玖拾萬元，及自民國92年10月21日起
至清償日止，按年息5%計算之利息。
訴訟費用由被告負擔。
本判決於原告以新台幣玖拾柒萬元供擔保後，得假執行。但被告
如以新台幣貳佰玖拾萬元為原告預供擔保，得免為假執行。
    事實及理由
一、原告主張：兩造於民國80年2月8日共同投資承購坐落於嘉義
    市○○路段1282號屬嘉義市政府所有土地之承租權，因該投
    資案受法令限制無法取得承租權而虧損新台幣（下同）5,80
    0,000元，兩造就該筆投資虧損於84年3月15日成立和解，雙
    方約定被告就其應負擔之虧損部分須給付原告2,900,000 元
    ，以作為返還原告之墊款；而被告亦開立發票日為84年3 月
    16日，到期日為86年5月31日，票面金額為2,900,000元之本
    票一張交付原告以為清償。惟上開本票到期後，被告卻拒絕
    給付而違反原被告間訂立之和解契約，原告自得依約請求被
    告給付2,900,000元及其遲延利息等語。並聲明如主文所示
    及願供擔保請准宣告假執行。
二、被告辯以：系爭投資案被告係以提供訴外人蔡坤堂所有之土
    地建物為原告設定抵押權之方式入股合夥，依系爭和解書之
    內容可知，被告共交付原告本票1張及支票36張，而該36張
    面額合計為2,630,000元之支票始為被告用以清償對原告所
    負2,900,000元債務之工具，另一面額為2,900,000元之本票
    僅係在擔保被告確依系爭和解書履行付款義務，則該36張支
    票既經清償且原告亦依約塗銷訴外人蔡坤堂所有土地建物上
    之抵押權登記，被告即已履行系爭和解書之義務而未對原告
    負有債務，原告自不得再向被告請求給付。縱認原告對被告
    確有系爭本票債權，然系爭和解書被告係在受原告詐欺下所
    簽，被告自得撤銷該受詐欺所為之和解書，且被告亦得依民
    法第198條之規定，拒絕給付等語為辯。並聲明：原告之訴
    及其假執行之聲請均駁回；如受不利益判決，願供擔保，請
    准宣告免為假執行。
三、兩造不爭執之事實：系爭和解書上之簽名及印章均為被告所
    簽蓋（見卷內第34、49頁）。
四、本件經依民事訴訟法第271條之1準用同法第270條之1第1項
    第3款之規定，整理並協議簡化之爭點為：被告應否依系爭
    和解契約清償其系爭債務（見卷內第149頁）？茲析述本院
    之判斷如下：
（一）被告應依系爭和解契約清償系爭債務：
   1、系爭和解契約並不因兩造錯書當事人位置而無效：經查，
      系爭和解契約（見卷內第22頁）雖有兩造當事人錯書當事
      人位置（即原告於和解契約上誤簽名於被告應簽名之位置
      ，被告亦誤簽名於原告應簽名之位置）之情形，惟經審原
      告並不爭執系爭和解契約簽名、印文之真正，且被告亦已
      依和解契約之內容（指第2條）交付支票予被告已確認系
      爭和解契約內容等情，應認兩造確有成立系爭和解契約之
      合意，被告仍有依系爭和解契約履行契約義務之責任。
   2、被告雖抗辯原告所持有之2,900,000元本票為保證票，並
      未積欠原告2,900,000元云云，惟查：依系爭和解約第1條
      明文：「．．．，甲方（指原告）墊付新台幣壹仟佰捌
      拾萬元，甲方取得退款捌佰萬元，虧損伍佰捌拾萬元正，
      甲、乙雙方（指兩造）各負擔二分之一。乙方（指被告）
      簽發本票乙紙面額貳佰玖拾萬元，交付甲方（指原告）收
      執。」即知，被告已確認其願意分擔投資損失2,900,000
      元，準此，依前述約定，被告即有給付原告所墊付之投資
      損失2,900,000元之義務。至被告另抗辯其已另支付36張
      支票作為清償上述債務之工具云云，然上述36張支票之總
      金額為2,630,000元，與系爭和解契約第2條約定之金額相
      同，且非系爭契約第1條所載之2,900,000元，由此，即可
      認定被告交付原告36張支票係為履行其依系爭契約第2條
      所負之義務而非為清償2,900,000元之用，是被告上述抗
      辯，亦洵不足取。又被告另持80年間之協議書2份（見卷
      內第124頁至第125頁、第128頁），惟上述協議書早於系
      爭和解契約成立前即已簽訂，屬舊有之法律關係，而舊有
      之法律關係恆因客觀事實之改變而有以新法律關係取代之
      情形，是若當事人已成立新之法律關係取代舊有之法律關
      係時，即應依新法律關係所確定當事人間之權利義務。經
      查，系爭和解契約具有效力既如前述，則兩造間之權利義
      務關係即應以系爭和解契約之約定為依，被告以舊有之協
      議書主張未積欠原告2,900,000元，既明顯與前述明文約
      定相左，亦無可採。
（二）至被告另抗辯系爭和解書係受原告詐欺所簽云云，惟被告
      並無法舉證原告確有詐欺被告之侵權行為情事，則被告自
      不得依民法第198條之規定，拒絕履行其依系爭和解契約
      所應負之義務。此外，被告係於本院審理時方主張其因受
      詐欺而有撤銷和解之意思表示，則其撤銷和解之意思表示
      ，亦已罹1年之除斥期間，而不得再行撤銷，被告仍有依
      系爭和解契約履行之責任。
五、綜上，原告得依系爭和解契約請求被告清償系爭債務已足堪
    認定，被告各項抗辯均不可採，從而，原告請求被告給付2,
    900,000及自92年10月21日（即支付命令繕本送達被告之翌
    日）起至清償日止按年息5%計算之法定遲延利息，為有理由
    ，應予准許。又兩造分別陳明願供擔保，請求宣告假執行或
    免為假執行，經核均無不合，茲分別酌定相當之擔保金額，
    予以准許。
六、訴訟費用負擔之依據：民事訴訟法第78條。
中　　華　　民　　國　　94　　年　　2 　　月　　18　　日
                    民事第六庭    法　官　詹駿鴻
以上正本係照原本作成
如對本判決上訴，須於判決送達後20日內向本院提出上訴狀
中　　華　　民　　國　　94　　年　　2 　　月　　21　　日
                       　　  　　 書記官　官碧玲
